最高法院刑事判決　　　　　　　　　　　　　　　八十八年度台上字第四六六二號
　　上　 訴　 人　台灣高等法院台中分院檢察署檢察官
　　上訴人即被告　乙○○
　　被　　　　告　甲○○
右上訴人等因被告等違反藥事法案件，不服台灣高等法院台中分院中華民國八十八年
四月二十日第二審判決（八十八年度上訴字第三一四號，起訴案號：台灣南投地方法
院檢察署八十五年度偵字第二一九八、二六一九、四八一三、四九七六號），提起上
訴，本院判決如左：
    主  文
原判決撤銷，發回台灣高等法院台中分院。
    理  由
本件原判決撤銷第一審關於被告甲○○非法販賣化學合成麻醉藥品部分科刑判決及諭
知上訴人即被告乙○○無罪之判決，改判論處甲○○連續明知為禁藥而轉讓，累犯罪
刑；乙○○明知為禁藥而牙保，累犯罪刑，固非無見。
惟查：(一)證據之證明力如何，雖屬於事實審法院自由判斷職權，而其所為判斷，仍應
受經驗法則與論理法則之支配。又麻醉藥品管理條例第十三條之一第二項第一款所謂
販賣行為，固須以營利之意思而販入或賣出，方足構成。倘於有償讓與他人之初，係
基於營利之意思，並已著手實施（如兜售等），而因故無法高於購入原價出售，最後
不得不以原價或低於原價讓與他人時，仍屬販賣行為。苟始終無營利之意思，縱以原
價或低於原價有償讓與他人，即難謂為販賣行為，僅得以轉讓禁藥罪論處。本件證人
謝世昌於警訊時證稱：「我拿新台幣（下同）四萬元給乙○○是要買一兩重（三七‧
五公克）的安非他命」「乙○○第一次帶我去甲○○家拿了約七公克重之安非他命，
第二次是我自己去甲○○家拿了約九公克重之安非他命，給我兩次約共十六公克左右
，那四萬元是八十五年三月初交給乙○○，兩次拿安非他命都是八十五年三月底」「
……沒將安非他命補足，而我要求他們退還我兩萬元」（見八十五年度偵字第二六一
九號卷第十二、十三頁），被告乙○○於警訊中亦稱：「張某（甲○○）與謝某（謝
世昌）他倆之間，有筆安非他命買賣的錢未處理，……張某與謝某要交易，謝某正好
有事，將一筆四萬元交給張某，我也依其所託將錢帶至台中給張某（約三月初），結
果隔天我得知他倆為了這筆錢起糾紛」（見同上卷第十八頁背面），於一審法院供述
：「那天謝世昌打電話給我，說我要負責，因錢是我拿給甲○○，謝世昌安非他命祇
拿到一部分，尚有一部分未拿到」（見一審卷(二)第一三六頁背面、一三七頁）。參之
甲○○販賣予謝世昌之安非他命數量達一兩（三七‧五公克）、金額四萬元，且甲○
○與謝世昌、乙○○因本件買賣安非他命之數量、金額發生糾紛，甲○○因牽連犯妨
害自由、傷害、恐嚇取財罪，經一審法院從一重之恐嚇取財罪判處有期徒刑一年確定
，能否謂甲○○自始無營利之意圖，非無審酌之餘地。原判決於理由五內謂「本件被
告甲○○既否認有販賣安非他命之行為，且遍查全卷，均無被告甲○○以何價格販入
安非他命之資料，因此無法判斷其是否有營利之目的，依罪疑從輕之原則，自應論以
較輕之明知為禁藥而轉讓罪」，其事實之認定及理由之說明，顯有違經驗法則與論理
法則，難謂適法。(二)刑法上之連續犯，係指有數個獨立之犯罪行為，基於一個概括的
犯意，反覆為之，而觸犯同一之罪名者而言，如果該項犯罪，係由行為人以單一行為
接續進行，縱令在完畢以前，其各個舉動，已與該罪之構成要件完全相符，但在行為
人主觀上對於各個舉動，不過為其犯罪行為之一部分者，當然成立一罪，不能以連續
犯論。原判決於事實欄內明「甲○○於民國八十五年三月初約定以每台兩安非他命
（約三七‧五公克）四萬元之代價，轉讓予謝世昌，並先於八十五年三月初由謝世昌
交付四萬元予乙○○，囑乙○○轉交予甲○○，隨後於八十五年三月底，先後由乙○
○陪同謝世昌至甲○○位於台中市之居處拿取安非他命七公克，以及謝世昌單獨至上
開甲○○之居處拿取安非他命九公克，二次共拿取十六公克」等情。依此記載之事實
，甲○○主觀上僅有一個販賣行為，其先後二次交付安非他命予謝世昌，不過為其犯
罪行為之一部分，當然成立一罪，不能論以連續犯，乃原判決竟於理由內謂「被告甲
○○前後二次轉讓禁藥行為，時間緊接，手段相同，顯係基於概括之犯意反覆為之，
而犯同一罪名之罪，為連續犯，應依法論以一罪並加重其刑」，自有適用法則不當之
違誤。(三)按受有期徒刑之執行完畢，或受無期徒刑或有期徒刑一部之執行而赦免後，
五年以內再犯有期徒刑以上之罪者，為累犯，刑法第四十七條定有明文。原判決於事
實欄內記載：「乙○○有傷害、賭博及違反麻醉藥品管理條例前科，其最後一次因違
反麻醉藥品管理條例，經判處有期徒刑七月，於八十六年八月六日執行完畢」「……
乙○○知悉甲○○處有安非他命，謝世昌遂經由乙○○之介紹認識甲○○，……於八
十五年三月初約定……八十五年三月底，先後由乙○○陪同謝世昌……，拿取安非他
命七公克」，足見本件乙○○之犯罪時間在八十五年三月間，乃原判決於理由五內竟
謂「被告乙○○有傷害、賭博及違反麻醉藥品管理條例前科，其最後一次因違反麻醉
藥品管理條例，經判處有期徒刑七月，於八十六年八月六日執行完畢，……渠等於前
案執行完畢後五年以內再犯本件有期徒刑以上之罪，為累犯，應依法加重其刑」，其
事實之記載與理由之說明，顯與累犯不符，遽論處乙○○累犯罪刑，即有未合。以上
或為檢察官上訴意旨所指摘，或為本院得依職權調查之事項，應認原判決有發回更審
之原因。至原判決不另諭知無罪部分，基於審判不可分原則，應併予發回，附此明
。
據上論結，應依刑事訴訟法第三百九十七條、第四百零一條，判決如主文。
中      華      民      國    八十八    年      八      月    二十六    日
                              最高法院刑事第三庭
                                  審判長法官  陳  錫  奎
                                        法官  洪  清  江
                                        法官  吳  昆  仁
                                        法官  李  伯  道
                                        法官  高  金  枝
      右正本證明與原本無異
                                              書  記  官
中      華      民      國    八十八    年      八      月    三十一    日
